臺灣高等法院民事判決
110年度再易字第88號
再審原告    張介一  

再審被告    陳淑芬  

上列當事人間請求確認停車位使用權存在事件，再審原告對於中
華民國110年8月18日本院110年度上易字第285號確定判決提起再
審之訴，本院判決如下：
    主      文
再審之訴駁回。
再審訴訟費用由再審原告負擔。
    事實及理由
一、按再審之訴，應於30日之不變期間內提起。前項期間自判決
    確定時起算，判決於送達前確定者，自送達時起算，民事訴
    訟法第500條第1項、第2項本文定有明文。再審原告就本院
    民國110年8月18日所為110年度上易字第285號判決（下稱原
    確定判決）提起再審，該判決之訴訟標的金額未逾新臺幣（
    下同）150萬元，為不得上訴第三審法院之事件，再審原告
    於收受原確定判決後於同年9月1日提起本件再審之訴（見本
    院卷第3頁收狀戳)，並未逾民事訴訟法第500條第1項規定之
    30日不變期間，先予敘明。
二、再審原告主張：原確定判決以伊未能提出系爭車位房屋稅籍
    牌或移轉證明文件證明訴外人即伊之父親張文海曾向訴外人
    即再審被告之父親陳志華購買如臺灣臺北地方法院109年度
    訴字第1111號判決附圖所示編號③車位（下稱系爭車位），
    且系爭車位所屬社區（即如意大廈）之全體區分所有權人亦
    未成立默示分管契約，由伊取得系爭車位之專有使用權等情
    ，因而判決駁回伊訴請確認就系爭車位有專有使用權之訴，
    然張文海係於68年間購買系爭車位，年代已久，且伊斯時年
    僅13歲，無從知悉陳志華曾否交付系爭車位房屋稅籍牌予張
    文海，伊遲至原確定判決判決後始自張文海遺物中尋得系爭
    車位房屋稅籍牌，原確定判決如經斟酌此證物，應可認定張
    文海確有向陳志華購買系爭車位，即可對伊為有利之裁判。
    再者，原確定判決徒以竣工圖上有陳志華、李國賢之簽名，
    車位分配區則載有陳志華及陳淑欽乙節，即認定陳志華與原
    地主間就地下停車位已成立分管契約，顯與修正前民法第82
    0條關於共有物之管理應由共有人全體共同協議訂定之規定
    有違，且依證人即原社區住戶魏郭彩雲之證述及社區管理負
    責人李鐸之書面陳述，均可證明系爭車位係張文海於68年間
    購得後使用迄今，且為社區住戶所知悉而成立默示分管契約
    ，原確定判決卻為相反之認定，自屬適用法規顯有錯誤，為
    此，爰依法提起再審之訴，求為將原確定判決廢棄，並改判
    確認伊就系爭車位有專有使用權存在等語。
三、本院之判斷：
  ㈠關於民事訴訟法第496條第1項第1款之再審事由部分：
  ⒈按民事訴訟法第496 條第1 項第1 款所謂適用法規顯有錯誤
    ，係指確定判決所適用之法規顯然不合於法律規定，或與司
    法院現尚有效及大法官會議之解釋，或消極的不適用法規顯
    然影響裁判者而言，並不包括判決理由不備、理由矛盾、取
    捨證據失當、調查證據欠周、漏未斟酌證據、認定事實錯誤
    及在學說上諸說併存致發生法律上見解歧異等情形在內（最
    高法院110年度台再字第22號判決意旨參照）。　
　⒉經查，原確定判決業已說明其認定再審原告並未證明張文海
    有向陳志華購買系爭車位，全體區分所有權人亦未成立默示
    分管契約，由再審原告取得系爭車位專有使用權，而係由陳
    志華於興建之初與其餘區分所有權人（包含地主）就系爭車
    位成立分管契約，約定由陳志華分管使用等情（見本院卷第
    59頁至第63頁），核係斟酌兩造辯論意旨及調查證據之結果
    ，依自由心證所為之事實認定。再審原告主張原確定判決上
    開認定有錯誤適用修正前民法第820條規定云云，揆諸其理
    由，無非係在指摘原確定判決取捨證據失當、認定事實錯誤
    ，核非屬民事訴訟法第496條第1項第1款所定適用法規顯有
    錯誤範疇，難認可採。
  ㈡關於民事訴訟法第496條第1項第13款之再審事由部分：
　⒈按民事訴訟法第496條第1項第13款所謂「發現未經斟酌之證
    物或得使用該證物者」，係指前訴訟程序事實審之言詞辯論
    終結前已存在之證物，因當事人不知有此，致未經斟酌，現
    始知之，或雖知有此而不能使用，現始得使用者而言，且必
    以該證物若經斟酌可受較有利益之裁判者為限（最高法院10
    9年度台抗字第166號號民事裁定意旨參照）。又於前訴訟程
    序事實審言詞辯論終結前已經存在之證物，必須當事人在客
    觀上確不知該證物存在致未斟酌現始知之，或依當時情形有
    不能檢出該證物者始足當之，倘按其情狀依一般社會之通念
    ，尚非不知該證物或不能檢出或命第三人提出者，亦無該條
    款規定之適用（最高法院98年度台上字第1258號民事判決意
    旨參照）。
　⒉再審原告主張其係於原確定判決判決後始尋得系爭車位房屋
    稅籍牌云云，而查，再審原告已自承此證物係在原確定判決
    110年7月28日言詞辯論終結前即已存在（見本院卷第5頁）
    ，而依再審原告起訴主張再審被告係於108年11月26日於系
    爭車位裝擋車架阻止其使用等情（見本院卷第50頁），則自
    斯時起迄至最後事實審法院言詞辯論終結為止，期間已近2
    年，參以再審原告所稱張文海自68年間購得系爭車位所屬社
    區房地後即與家人同住於此，其除出國留學2年期間外亦長
    住於此等語（見本院卷第36頁），客觀上已足供再審原告仔
    細翻找張文海所遺之全部文件資料，確認是否有系爭車位房
    屋稅籍牌在內，然再審原告捨此不為，事後提起本件再審之
    訴，僅謂係原確定判決判決後始找到云云，卻未就其有何事
    實上之障礙或其他原因，致不能於前訴訟程序中提出以供法
    院斟酌之情事，加以說明並舉證，則揆諸前揭說明，實難認
    此證物係屬民事訴訟法第496條第1項第13款所稱發現或得使
    用未經斟酌之證物。何況，縱認事後發現房屋稅籍牌，僅以
    該房屋稅籍牌亦不足為再審原告得依分管契約使用系爭車位
    之認定，亦不符同條款但書規定，是再審原告據此提起再審
    之訴，亦屬無據。
四、綜上所述，再審原告主張原確定判決有民事訴訟法第496條
    第1項第1款、第13款之再審事由，提起本件再審之訴，顯無
    理由，爰依民事訴訟法第502條第2項規定，不經言詞辯論，
    逕以判決駁回之。
五、據上論結，本件再審之訴顯無理由，依民事訴訟法第502條
    第2項、第78條，判決如主文。
中　　華　　民　　國　　110 　年　　9 　　月　　23　　日
                  民事第二十庭  
                      審判長法  官  周祖民
                            法  官  鄭威莉
                            法  官  張永輝
正本係照原本作成。
不得上訴。
中　　華　　民　　國　　110 　年　　9 　　月　　23　　日

　　　　　　　　　　　　　  書記官  鄭淑昀